【裁判字號】    98,訴,909
【裁判日期】    990929
【裁判案由】    偽造文書等
【裁判全文】
臺灣臺中地方法院刑事判決               98年度訴字第909號
公  訴  人  臺灣臺中地方法院檢察署檢察官
被      告  子○○
選任辯護人  常照倫律師
            徐祐偉律師
            莊惠祺律師
被      告  戊○○
上列被告等因偽造文書等案件，經檢察官提起公訴（96年度偵字
第20743 號），本院判決如下：
    主    文
子○○行使偽造私文書，足以生損害於公眾及他人，處有期徒刑
陸月，如易科罰金，以新台幣壹仟元折算壹日。偽造之「利高機
械股份有限公司」、「林一男」、「國維貿易股份有限公司」、
「壬○○」、「庚○○」、「己○○」印章各壹枚及附表一編號
、至所示偽造之印文、署名，均沒收。
戊○○無罪。
    犯罪事實
一、子○○以仲介不動產買賣為業。緣於民國96年2 月間，利高
    機械工業股份有限公司（下稱利高公司）因有擴充業務之需
    而有意購買土地及廠房，並由利高公司董事長林一男授權總
    經理卯○○全權接洽處理購地事宜。俟卯○○經由友人甲○○之介紹，認識戊○○及其當時之女友子○○，並委任子○○為利高公司之仲介，負責為利高公司尋覓合適之房地，且
    約定日後以成交價之2 ﹪或4 ﹪作為子○○之仲介報酬。子
    ○○乃另行委託永興開發股份有限公司（下稱永興公司）之
    負責人己○○洽尋並留意合適之房地出售案。同一時期，國
    維貿易股份有限公司（下稱國維公司）經董事會決議，欲出
    售該公司名下、坐落臺中縣清水鎮○○段下湳子小段268 、
    270 地號土地及其上廠房建物（門牌號碼為臺中縣清水鎮○○路278 號），又因國維公司總經理庚○○之胞弟辛○○恰
    任職於永興公司，辛○○乃將此訊息告知己○○，經己○○
    通知子○○，再由子○○會同卯○○實地勘查現況後，卯○○即屬意購買，並再授權子○○處理議價等事宜。詎子○○
    為圖賺取價金高低價差所生之報酬，竟基於意圖為自己不法
    之所有、行使偽造私文書及偽造印文等犯意，依計畫遂行下
    列行為：
  1.96年2 月中旬間，子○○明知本件買賣契約尚處於議價階段
    ，竟口頭向卯○○佯稱買賣價金已底定為新台幣（下同）5,
    200 萬元，且需支付價金之30﹪即1,560 萬元做為定金，惟
    卯○○表示利高公司尚無足額之現金可支付，子○○遂表示
    得代向他人籌措資金1,500 萬元，價金餘款日後再以銀行全
    額貸款給付，卯○○遂以利高公司所簽發附表二編號、
    、所示合計票面金額1,500 萬元之支票交付子○○作為籌
    措現金之擔保。另一方面，子○○旋即持上開所取得附表二
    編號之支票交予己○○，再由己○○交付辛○○持向國維
    公司總經理庚○○作為議價斡旋之擔保。嗣於96年3 月間，
    卯○○再交付子○○如附表二編號所示支票，用以支付上
    開訂金餘款60萬元及調借現金1,500 萬元所生之利息45萬元
    。
  2.俟子○○與國維公司總經理庚○○迭經議價後，國維公司乃
    同意以4,400 萬元出售上開土地及廠房建物，又因國維公司
    另有其他建物（非屬本件買賣標的）占有上開出售之土地，
    庚○○乃要求由國維公司同時向利高公司買回該部分占有範
    圍之土地，雙方並約定於96年4 月6 日簽約。子○○雖以遲
    未能與國維公司人員敲定日期為由，向卯○○隱瞞其已自行
    與庚○○約定簽約之情，惟為免卯○○起疑，遂於同年4 月
    2 日，與卯○○簽訂「委任代理標購房地不動產契約書」、
    「附解除條件之買賣契約書」，表示其正積極處理受託買賣
    之事，復於同年4 月5 日再向卯○○取得利高公司所出具之
    附表一編號之「授權書」，表示利高公司同意國維公司買
    回上開國維公司建物占有範圍之土地。
  3.繼而子○○仗恃卯○○並無與庚○○親自接洽之機會，明知
    利高公司並未授權或同意其自行與國維公司人員簽訂契約，
    亦未授權其刻印「利高公司」、「林一男」印章，乃於96年
    4 月6 日簽約前，在臺中市不詳刻印店，利用不知情之不詳
    刻印人員刻製「利高公司」、「林一男」印章各1 枚，以供
    偽造相關契約書使用。又唯恐日後事跡敗露時可另執他詞卸
    責，乃決意以自己之名義與庚○○簽約。嗣於96年4 月6 日
    ，在永興公司設於臺中縣沙鹿鎮（地址不詳）之營業處所，
    由子○○以其本人名義與庚○○簽訂如附表一編號所示價
    金載為4,400 萬元之不動產買賣契約書（下稱乙契約書），
    庚○○雖對子○○以個人名義簽約之事一度有所質疑，然因
    該契約書之內容已載明不動產登記名義人為利高公司，對國
    維公司並無不利之影響，庚○○乃未予堅持。子○○復持上
    開偽造之「利高公司」、「林一男」印章偽造如附表一編號
    所示之不動產買賣契約書（下稱丙契約書），表示國維公
    司向利高公司買回部分由其他國維公司建物所占用之土地，
    又因庚○○質疑子○○提出利高公司所出具附表一編號之
    「授權書」上所蓋之利高公司大小章印文，與丙契約書之印
    章不符，子○○復蓋用該偽造之「利高公司」、「林一男」
    印章於「授權書」上而偽造「利高公司」、「林一男」印文
    各1 枚。子○○復將上開偽造之「利高公司」、「林一男」
    印章交付不知情之國維公司代書寅○○用印而偽造如附表一
    編號、之土地、建築物所有權買賣移轉契約書及土地登
    記申請書以供日後過戶送件使用，足以生損害於利高公司及
    林一男簽約完成後，庚○○並將附表二編號之支票返還子
    ○○。
  4.另子○○於上述簽約過程中，曾央求庚○○配合出具載有買
    賣金額較高之他份買賣契約書供貸款使用，惟遭庚○○拒絕
    。子○○為免銀行核貸額度不足，有礙其遂行詐騙之計畫，
    明知未得國維公司之同意或授權，仍於96年4 月6 日簽約後
    ，在臺中市之不詳刻印店，利用不知情之不詳刻印人員刻製
    「國維公司」、「壬○○」及「己○○」印章各1 枚。嗣因
    卯○○再度向子○○詢問簽約進度，子○○乃持上開偽造之
    「利高公司」、「林一男」及「國維公司」、「壬○○」及
    「己○○」印章，在京俊公司位於臺中市○○區○○路366
    號18樓之2 之營業處所，偽造如附表一編號之不動產買賣
    契約書（下稱甲契約書），表示利高公司與國維公司（由庚○○代理）簽訂價金為5,200 萬元之買賣契約，且由己○○
    擔任仲介人，並加以影印後，先交付影本予卯○○，數日後
    又交付甲契約書之正本予卯○○而先後行使之，足以生損害
    於利高公司、林一男、國維公司、壬○○、庚○○及己○○
    。卯○○雖對子○○擅自刻製利高公司及董事長林一男之印
    章使用並逕自簽約之舉有所疑慮，惟基於對子○○之信賴且
    亟於促成本件房地買賣成交，乃未立即向子○○追究。又因
    附表二編號、支票之發票日屆至，為延展擔保之效力，
    卯○○又於96年4 月間，交付附表二編號、之支票予子
    ○○而取回附表二編號、之支票。
  5.子○○為使銀行撥付較高額之貸款以利其詐騙計畫，乃於96
    年4 月12日前某日，在京俊公司前揭營業處所，再持上開偽
    刻之「利高公司」、「林一男」及「國維公司」、「壬○○
    」之印章，偽造附表一編號所示買賣價金載為6,500 萬元
    之不動產買賣契約書，並傳真予玉山銀行臺中分行承辦人員
    丑○○供銀行核貸使用而行使之，足以生損害於利高公司、
    國維公司（詐欺玉山銀行部分顯係另行起意，且未經起訴）
    。嗣玉山銀行核貸後，同意貸放5,100 萬元（含不動產抵押
    部分之4,200 萬元、及信用貸款900 萬元）予利高公司，並
    由行員丑○○、乙○○於96年4 月12日前往利高公司，向林
    一男、卯○○辦理對保手續。嗣於96年4 月13日，子○○委
    由不知情之丁○○（丙○○代書事務所之登記助理員），會
    同寅○○向地政機關申請辦理過戶等手續，而行使如附表一
    編號、所示偽造之私文書，足以生損害於利高公司、國
    維公司及地政機關管理土地建物移轉事項之正確性。
二、卯○○一方面關注房地過戶之進度，一方面經向子○○取得
    甲契約書正本後，認其上蓋用之印文均甚為新穎，更對該契
    約書之效力大表懷疑，乃於同年4 月中旬（4 月15日前）持
    該契約書前往國維公司欲向庚○○確認而未遇，乃留下影本
    交予國維公司人員轉達庚○○知悉，卯○○則因另有商務之
    需，而於同年4 月15日出國。迄於96年4 月20日，因子○○
    交付庚○○用以支付完稅款之支票帳戶存款不足，且庚○○
    已得知上開遭子○○偽造甲契約書之情事，乃不願配合出具
    國維公司之印鑑章用印於移轉登記所需之申請文件上，致該
    過戶程序於96年5 月1 日遭地政機關退件，庚○○復致電予
    人在國外之卯○○表示甲契約書並非真正。俟卯○○於96年
    5 月1 日返國後，旋即與庚○○聯繫並各執所持有之甲、乙
    契約書互核比對結果，始知受騙，上開買賣交易終宣告破局
    ，使子○○未能取得價差之報酬而未遂【至子○○將附表二
    編號、、之支票交付第三人提示兌現是否涉及侵占部
    分，未經檢察官起訴，且顯係於另行起意而為，本院無從併
    予審酌】。
三、案經利高公司訴由臺灣臺中地方法院檢察署檢察官偵查起訴
    。
    理    由
壹、證據能力：
一、按被告以外之人於審判外向法官所為之陳述，得為證據，刑
    事訴訟法第159 條之1 第1 項定有明文。查證人己○○、庚○○於本院民事庭96年度重訴字第272 號審理中業經具結而
    為陳述，本院於審理中亦經傳訊上開證人到庭保障被告之對
    質詰問權，是此部分證述自有證據能力。
二、次按刑事審判上之共同被告，係為訴訟經濟等原因，由檢察
    官合併或追加起訴，或由法院合併審判所形成，其間各別被
    告及犯罪事實仍獨立存在。故共同被告對於其他共同被告之
    案件而言，為被告以外之第三人，本質上屬於證人，為確保
    被告對證人之詰問權，除詰問權已經捨棄者外，共同被告於
    審判中，應立於證人之地位，依法定程序具結陳述，並接受
    被告之詰問，其陳述始得作為認定被告犯罪事實之判斷依據
    。惟法院若已使共同被告立於證人之地位，接受其他被告之
    詰問，則因共同被告業經以證人之身分於審判中具結陳述，
    而被告亦經給予對該共同被告就此事項詰問之機會，則共同
    被告於審判中（含準備程序及審理程序）所為之陳述，自得
    作為認定被告犯罪事實之判斷依據，並非謂共同被告於審判
    中之陳述，僅已經具結部分，始得採為證據（最高法院98年
    度台上字第4754號判決要旨參照）。查被告子○○、戊○○
    業經本院於審理中改列證人訊問，並給予其2 人相互間之對
    質詰問之機會（見本院卷(二)第201-204 頁），是其等於本院
    準備程序及審理時所為陳述，關於其他被告部分，亦具有證
    據能力。
三、其餘本判決所引用被告以外之人於審判外之言詞或書面陳述
    ，而不符合刑事訴訟法第159 條之1 至第159 條之4 之規定
    者，業經本院於審理時當庭提示而為合法之調查，公訴人、
    被告及辯護人均同意作為證據（見本院卷(二)第204 至205 頁
    ），復經本院審酌前開證據作成或取得之狀況，並無非法或
    不當取證之情事，復亦查無有何顯不可信之情況，依刑事訴
    訟法第第159 條之5 第1 項之規定，自均有證據能力。
貳、實體部分：
甲、被告子○○部分：
一、訊據被告子○○矢口否認有何詐欺取財未遂、行使偽造私文
    書、偽造印文等犯行，辯稱：伊係京俊企業股份有限公司（
    下稱京俊公司）之總經理，京俊公司係從事不動產開發業務
    ，並非仲介公司。本件伊於95年年底，即透過辛○○向國維
    公司洽談買賣。嗣因當時之男友戊○○及其友人甲○○介紹
    利高公司總經理卯○○予伊認識，並表示利高公司有意購買
    土地及廠房。經伊帶同卯○○看過多筆土地後均無所獲，伊
    遂向卯○○推薦本件房地，經卯○○現場勘查後表示滿意，
    並表明願以5,200 萬元之價格購買。伊為簡省過戶2 次所需
    之契稅、土地增值稅及相關規費，遂以自己名義與國維公司
    簽訂附表一編號之乙契約書，再直接過戶予利高公司，然
    因當初並未向卯○○講明伊與國維公司間存有買賣關係，始
    會製作附表一編號之甲契約書交予卯○○，故而伊並非利
    高公司所委任之仲介，亦未基於不法所有之意圖，利用價金
    之差額從中賺取仲介報酬之詐欺行為。而伊確有得卯○○、
    庚○○之同意及授權，刻製利高公司、國維公司大、小章用
    印及簽署庚○○署名於附表一所示各該文書上，並未偽造私
    文書云云。惟查：
  (一)96年2 月間，利高公司因有擴充業務之需而有意購買土地及
    廠房，並由利高公司董事長林一男授權總經理卯○○全權接
    洽處理購地事宜。俟卯○○經由友人甲○○之介紹，而認識
    戊○○及其當時之女友即被告子○○，卯○○遂委託子○○
    為利高公司尋覓合適之房地，子○○又再委託永興公司負責
    人己○○留意相關房地出售之訊息。同一時期，國維公司亦
    經董事會決議出售該公司名下、坐落臺中縣清水鎮○○段下
    湳子小段268 、270 地號土地及其上建物（門牌號碼為臺中
    縣清水鎮○○路278 號建物）。又因國維公司總經理庚○○
    之胞弟辛○○恰任職於永興公司，乃將此訊息告知己○○，
    經己○○通知子○○，再由子○○會同卯○○實地勘查土地
    、廠房現況後，卯○○即屬意購買，並委託被告子○○處理
    後續之議價程序等情，業據證人己○○、辛○○、甲○○於
    本院審理中證稱綦詳（見本院卷(一)第183 頁反面-184頁、本
    院卷(二)第21頁反面-22 頁、25-26 頁）。又卯○○自始即同
    意給予被告子○○買賣成交價金2 ﹪或4 ﹪之仲介報酬乙節
    ，亦據證人卯○○於本院審理中證稱無訛（見本院卷(二)第10
    3 頁）
  (二)次查，被告子○○嗣即向卯○○表示，本件買賣價金經洽談
    後底定為5,200 萬元，然需先支付價金之30﹪即1,560 萬元
    作為定金，惟卯○○表示利高公司尚無足額之現金可支付，
    被告子○○遂表示得代為向他人調借資金1,500 萬元，餘款
    則得向銀行貸款給付，卯○○遂將利高公司所簽發附表二編
    號、、所示合計票面金額1,500 萬元之支票、附表二
    編號所示票面金額為105 萬零30元之支票交付被告子○○
    ，其中附表二編號、、係作為籌措資金之擔保，附表
    二編號則用以支付調借資金之利息45萬元及不足額之價金
    尾款60萬元，雙方並簽訂委任代理標購房地不動產契約書、
    附解除條件之買賣契約書等情，業據證人卯○○於本院審理
    中證稱綦詳（見本院卷(二)第27頁反面-28 頁），並有附表二
    編號至所示支票、及委任代理標購房地不動產契約書、
    附解除條件之買賣契約書在卷可稽（見他字卷第38-40 、41
    、43、44、84、85頁）。被告子○○雖辯稱附表一編號至
    之票本即係卯○○同意交予其提示兌現云云（見本院卷(二)
    第206 頁反面），然旋又自承該部分之票係供其調借代墊價
    金定金之擔保等語（見本院卷(二)第206 頁反面），所供前後
    不一，更顯矛盾。況被告子○○雖曾將附表二編號之票提
    示兌現，惟事後仍先後於96年4 月3 日、4 月12日將票款如
    數匯還利高公司等情，亦有支票存款對帳單、利高公司存摺
    明細在卷可佐（見他卷第46、47頁），堪認附表二編號至
    支票確係僅供擔保使用無訛。
  (三)再被告子○○取得附表二編號之支票後，旋即交予己○○
    ，再由己○○交付辛○○持向國維公司作為議價斡旋之擔保
    乙節，業據證人己○○、庚○○、辛○○於本院審理中證稱
    綦詳（見本院卷(一)第183 頁反面、184 頁、本院卷(二)第20頁
    反面），並有永興開發土地房屋公司出價保證金臨時收據在
    卷可稽（見本院卷(一)第197 頁）。俟被告子○○與國維公司
    總經理庚○○迭經議價後，經國維公司同意以4,400 萬元出
    售，且因國維公司另有其他建物（非屬本件買賣標的）占有
    上開出售之土地，國維公司復要求同時買回該部分占有範圍
    之土地，被告子○○則取得利高公司於96年4 月5 日所出具
    如附表一編號之授權書，表示同意國維公司買回占用之土
    地。被告子○○於96年4 月6 日，乃以自己名義與庚○○簽
    訂附表一編號之乙契約書，並持其自行委託不詳刻印店人
    員刻製之「利高公司」、「林一男」印章，與庚○○簽訂附
    表一編號之丙契約書（即國維公司向利高公司買回占用土
    地部分），並持上開「利高公司」、「林一男」之印章蓋印
    於上開授權書上，復將上開「利高公司」、「林一男」印章
    持交國維公司之代書寅○○用印於附表一編號、之文書
    上以供日後辦理過戶使用等情，業經證人庚○○、寅○○於
    本院審理中證稱明確（見本院卷(一)第187-189 頁、190 頁反
    面-191頁），並有附表一編號、所示不動產買賣契約書
    （即乙契約書、丙契約書）及附表一編號土地建築物所有
    權買賣移轉契約書、編號土地登記申請書及編號授權書
    附卷可參（各該卷證頁碼詳見附表一）。
  (四)又證人卯○○證稱：經伊迭次向被告子○○詢問簽約進度後
    ，被告子○○遂交付附表一編號之不動產契約書影本予伊
    ，表示已與國維公司簽訂契約，數日後又交付該契約書正本
    予伊，又因利高公司之相關印章非由伊本人保管，嗣經向公
    司人員確認後，始知該大小章應係被告子○○自行刻印。俟
    再向國維公司庚○○查證未遇，乃該契約書影本留供國維公
    司人員確認其後伊因另有商務而於96年4 月15日出國，詎在
    國外竟接獲庚○○電話，表示國維公司從未簽立價金為5,20
    0 萬元之買賣契約書，且本件房地買賣之價金應為4,400 萬
    元。伊於同年5 月15日返國後，遂與庚○○各執所持有附表
    一編號、之契約書相互比對結果，發現竟為全然相異之
    契約書，始知受騙等語綦詳（見本院卷(二)第28頁），並有附
    表一編號不動產買賣契約書（即甲契約書）、卯○○之入
    出境資訊連結作業在卷可憑（見他字卷第51-56 頁、本院卷
    (二)第183 頁）。再者，被告子○○雖於96年4 月13日，委由
    不知情之丁○○（丙○○代書事務所之代辦人員），會同國
    維公司之代書寅○○向地政機關申請辦理過戶等手續，惟迄
    至96年4 月20日，因被告子○○交付庚○○用以支付完稅款
    之支票帳戶存款不足，且庚○○已得知上開遭子○○偽造甲
    契約書之情事，乃不願配合出具國維公司之印鑑章用印於移
    轉登記所需之申請文件上，致該過戶程序於96年5 月1 日遭
    地政機關退件等情，亦經證人寅○○、庚○○於本院審理中
    證稱綦詳（見本院卷(一)第189 頁、本院卷(二)第101 頁），並
    有臺中縣清水地政事務所土地登記案件駁回通知書附卷可參
    （見他卷第125 頁）。
  (五)被告子○○雖不否認所持之上開「利高公司」、「林一男」
    及「國維公司」、「壬○○」之印章係由其自行委託刻印店
    人員刻製，然辯稱：上開國維公司之土地、建物原係伊本人
    欲向國維公司購買後再轉售予利高公司，方於96年4 月6 日
    以自己名義與國維公司簽訂附表一編號之不動產買賣契約
    書，然為簡省2 次過戶之相關稅捐及規費，遂將房地直接過
    戶予利高公司。而利高公司、國維公司之大、小章，係各經
    卯○○、庚○○授權伊刻製，另行書立契約書載明較高額之
    買賣價金，以向銀行辦理貸款云云，惟查：
  1.證人己○○、寅○○、庚○○於本院審理中一致證稱：本件
    係利高公司欲向國維公司購買房地，並委託被告子○○處理
    等語無訛（見本院卷(一)第184 頁、187 頁反面、189 頁反面
    、190 頁反面），又證人即國維公司董事長壬○○亦證稱：
    國維公司決定要出售廠房後，即對外放出銷售之訊息，其間
    亦有其他與本案無關之人有意洽購。俟辛○○向伊表示已有
    買主，原本伊不知買主係何人，嗣於議價過程中，被告子○○曾前來公司表示伊係買方之仲介等語明確（見本院卷(二)第
    22頁反面-23 頁），而利高公司所簽發附表二編號之支票
    ，亦經被告子○○委託己○○交由辛○○持向國維公司作為
    議價斡旋之擔保業如前述（見上揭理由(三)），復依卷附永興
    公司所出具出價保證金臨時收據之記載，該買賣之預購人確
    為「利高公司」無訛（見本院卷(一)第197 頁），足見被告子
    ○○辯稱：本件原本係伊向國維公司購買房地，供自己投資
    使用，國維公司亦知悉伊為買受人乙節（見本院卷(一)第99頁
    反面），已非事實。至證人丁○○於本院審理中雖證稱：子
    ○○有向伊表示本件係子○○向國維公司購買房地後，再轉
    售予利高公司，子○○並因此向伊調借400 多萬元等語在卷
    （見本院卷(二)第163-164 頁），固有契約書、本票及支票暨
    收單附卷可考（見本院卷(二)第174-177 頁），然證人丁○○
    自始既未參與上開買賣交易之過程，其所知情節，亦由被告
    子○○所告知，要非其親身見聞之事而屬傳聞，且上開契約
    書內容僅簡略記載丁○○與被告子○○共同出資購買不動產
    ，所謂不動產買賣交易之實際當事人為何？亦屬不明，且該
    契約書簽訂日期（96年4 月13日）係於被告子○○與國維公
    司簽訂附表一編號乙契約書（96年4 月6 日）之後，亦不
    合理，自不足為有利被告子○○之認定。
  2.被告子○○之辯護意旨又執：當初係卯○○主動表示利高公
    司願意以5,200 萬元之價金購買房地云云置辯（見本院卷(一)
    第123 頁），然證人卯○○證稱：伊係委託被告子○○出面
    與國維公司洽談價金，嗣經被告子○○回報稱價金已底定為
    5,200 萬元等語在卷（見本院卷(二)第27頁反面），核與證人
    甲○○證稱：關於買賣價金5,200 萬元之數額，係子○○告
    知卯○○等語相符（見本院卷(二)第26頁反面）。又關於國維
    公司開價及議價之過程，業據證人己○○於本院審理中證稱
    ：最初國維公司開價5,500 萬元，一度降為4,700 萬元，最
    終成交價則為4,400 萬元等語（見本院卷(一)第186 頁，）、
    證人壬○○於本院審理中證稱：伊當時開價5,500 萬或5,60
    0 萬元，嗣後辛○○曾來向伊議價，其間子○○亦曾出價4,
    200 萬元，最後係以4,400 萬元成交等語（見本院卷(二)第22
    頁反面-23 頁）、證人庚○○於本院審理中則證稱：國維公
    司出售房地之事最初係由辛○○與壬○○洽談，嗣因壬○○
    需出國洽商，乃將後續程序交由伊辦理，簽約前伊曾一度將
    價格再抬至4,600 萬元，惟最終係以4,400 萬元簽約等語（
    見本院卷(一)第190 頁反面-191頁），是依上開證人各自之證
    述可知，所謂「5,200 萬元」之數額，始終不曾存在於雙方
    之議價條件中。況依不動產買賣交易之常情，買賣雙方對於
    價金之合致，往往需歷經多次議價或仰賴仲介之斡旋，且買
    方對於賣方之開價，必當竭盡所能之殺低，實務上亦鮮見買
    方得以自己出價之金額成交之理，益見被告子○○上開辯解
    ，顯無所據，堪認被告子○○係仗恃卯○○未能與國維公司
    人員直接接觸之狀況下，訛報不實之價金數額5,200 萬元，
    要無疑義。
  3.被告子○○另辯稱：伊於96年4 月6 日簽約時，曾向庚○○
    表示，因用以支付價金尾款之貸款額度較高，故需另行製作
    價金較高之買賣契約書以持交銀行核貸使用，當場即獲庚○○之同意，並授權伊自行刻製國維公司大、小章云云（見本
    院卷(二)第217 頁），辯護意旨並執證人己○○於本院民事庭
    96 年 度重訴字第272 號審理中證稱：當時尚須製作1 份契
    約書送銀行審核，蔡代書（即寅○○）將空白契約書交予被
    告子○○，庚○○並表示可自行去刻便章，使用後即丟棄，
    蔡代書亦有聽聞等語（見偵卷第97頁反面），認被告子○○
    所辯屬實云云（見本院卷(二)第217 頁），然查，證人庚○○
    於本院審理中證稱：子○○於簽約後有表示希望國維公司配
    合出具另1 份提高價金之契約書，以供貸款使用，然遭伊拒
    絕，嗣於簽約後約2 星期，伊公司小姐表示卯○○持附表一
    編號之契約書前來公司詢問公司大小章及伊簽名之真正，
    並將該契約書影本留在公司，伊始知國維公司之大、小章遭
    人擅自刻章用印，並冒用伊簽名於該契約書上，伊或國維公
    司人員並未同意或授權被告子○○製作該契約書等語明確（
    見本院卷(一)第191 頁反面-192頁），而證人寅○○於本院審
    理中亦證稱：簽約當天庚○○並未同意與子○○簽立價金較
    高之買賣契約書等語無訛（見本院卷第(一)第189 頁反面），
    至證人己○○於本院審理中已改稱：簽訂附表一編號契約
    書前，子○○確有表示欲書立另1 份契約書以載明較高額之
    買賣價金，以便向銀行貸款，伊遂請子○○自行與庚○○、
    蔡代書洽談，然過程伊並未參與，伊僅確定當天並未有人提
    出空白契約書或簽訂他份契約書，且附表一編號之印章亦
    非伊本人所有等語明確（見本院卷(一)第183 頁反面、185 頁
    反面），參酌庚○○與被告子○○僅因本件房地買賣交易而
    有所接觸往來，雙方並非熟識，亦無特殊交情，被告子○○
    更非國維公司所委任處理買賣交易之人，倘庚○○確已同意
    出具載有較高額價金之買賣契約書，理當循簽訂附表一編號
    所示契約書之程序，當面使用國維公司之大、小章並自行
    簽名即可，豈有授權買方之仲介人員自行刻印其公司大小章
    並簽署其姓名之理？益見證人己○○於本院民事庭審理中之
    證詞，要與事實不符，被告此部分辯解，亦無足採。
  4.復查，關於利高公司向玉山銀行臺中分行辦理貸款之過程，
    業據證人即玉山銀行臺中分行承辦人員丑○○於本院審理中
    證稱：利高公司係玉山銀行臺中分行多年之客戶，當初卯○○有向伊表示欲以所購買之廠房土地設定抵押後貸款，並介
    紹被告子○○係利高公司之仲介。嗣伊遂請被告子○○傳真
    買賣契約書予伊以辦理核貸等手續，其後因買賣過戶手續無
    法順利完成，利高公司始向銀行索取契約書等語（見本院卷
    (二)第159 頁），又證人即玉山銀行臺中分行承辦人員乙○○
    於本院審理中亦證稱：銀行所取得之買賣契約書傳真所載之
    價金為6,500 萬元，房地經鑑價為6,000 萬元，故抵押權擔
    保部分係以鑑價之7 成即4,200 萬元作為核貸金額，其餘之
    900 萬元則係信用貸款等語在卷（見本院卷(二)第161 頁），
    並有外放之授信申請書檔案（內含附表一編號之契約書）
    、徵信資料檔案在卷可憑，堪認附表一編號之買賣契約書
    要與貸款程序無關，是被告子○○前揭辯稱：伊為提高貸款
    之額度而經卯○○、庚○○授權製作附表一編號之契約書
    乙節，更顯虛妄。益見被告子○○係因自始即向卯○○訛稱
    買賣價金為5,200 萬元，故僅得依此金額偽造附表一編號
    所示不動產買賣契約書交予卯○○以取信之，嗣又恐利高公
    司無法順利貸得足額款項有礙其詐騙計畫，乃再偽造附表一
    編號所示之不動產買賣契約書，並將價金載為6,500 萬元
    以提高貸款額度，至為灼然。
  5.另證人即利高公司財務部經理辰○○○於本院審理中雖證稱
    ：本件於辦理貸款對保前幾日，卯○○有將附表一編號之
    契約書正本交予伊，並要求伊置入利高公司購買房地案之卷
    宗內等語（見本院卷(二)第98頁），而辯護意旨固執證人辰○○○上述證詞，認卯○○確有授權被告子○○刻製利高公司
    大小章並用印於附表一編號之契約書等語（見本院卷(二)第
    216 頁），然證人卯○○於本院審理中證稱：伊收到子○○
    交付附表一編號契約書之影本時，雖發覺有異，然因伊並
    未保管利高公司之大、小章，乃一邊向公司方面求證，且續
    向子○○索取契約書正本，俟經確認契約書上之利高公司大
    小章應係子○○自行刻製，且契約正本顯示國維公司之大小
    章印痕亦很新穎，使伊懷疑該契約書之真實性，遂親自持契
    約書前往國維公司求證，然接待之員工表示相關細節均不清
    楚，伊遂請國維公司員工影印影本留存，再向總經理庚○○
    查證。當時基於利高公司有購買廠房之迫切需求，伊認為如
    果證實附表一編號之契約確為國維公司與子○○所簽訂，
    伊亦願意事後追認契約之效力，故後續仍配合子○○所要求
    相關換票、過戶之程序。嗣伊於96年4 月15日因另有商務出
    國，詎於國外竟接獲庚○○來電稱附表一編號之契約書上
    國維公司之大小章及庚○○之簽名均屬偽造，始知受騙等語
    綦詳（見本院卷(二)第28頁），堪認卯○○係基於對被告子○○之信賴，且一心祈求買賣成交過戶，使利高公司得順利購
    置廠房擴展業績之立場，故其未於第一時間質疑被告子○○
    未經授權擅自刻製印章並簽約之舉，尚堪理解。況卯○○倘
    事先同意被告子○○簽立附表一編號之契約書，實無庸節
    外生枝，另向國維公司求證契約書之真實性，使本件買賣終
    至破局之結果，是辯護意旨所執情詞，亦不足採。
  6.至被告子○○固以其個人名義與國維公司簽訂附表一編號
    之不動產買賣契約書，然證人寅○○於本院審理中證稱：因
    子○○最初係提出京俊公司之名片，故伊所製作之契約書初
    稿之買方係載為京俊公司，嗣子○○又稱係利高公司欲購買
    ，然於簽約再改以子○○個人名義簽約等語（見本院卷(一)第
    187 頁反面），又證人庚○○於本院審理中則證稱：當初己○○確實表明係利高公司購買，簽約當天子○○亦表示代表
    利高公司，惟需以其個人名義簽約，伊雖有所質疑，然因契
    約書內已載明係過戶登記予利高公司，故伊對於買方名義人
    為何即未再予堅持等語（見本院卷(一)第190 頁反面），況被
    告子○○於本院審理中復供稱：伊原本係欲以利高公司名義
    簽訂契約，嗣因利高公司反悔，要求伊返還所提示附表二編
    號之支票票款，伊對金主無法交代，始改以伊名義簽約（
    見本院卷(二)第207 頁），惟被告子○○對出資借款之人（即
    所謂之「金主」）僅需確保調借金額日後得如數清償，與買
    賣契約之當事人為何實無干係。甚且，被告子○○既自承附
    表一編號、、之支票係利高公司交付伊作為籌墊1,50
    0 萬元之擔保等語（見本院卷(二)第206 頁反面），則既供擔
    保使用，利高公司要求被告將擅自提示兌現之票款返還亦屬
    當然，利高公司豈有違背約定可言，被告子○○執此為以其
    本人名義簽約之緣由，更顯無稽，足徵被告子○○係唯恐日
    後事跡敗露可巧立名目，順勢虛捏其與國維公司間有買賣關
    係存在，以掩飾其圖賺取買賣價金高低價差所生之報酬，乃
    決意以自己之名義與國維公司簽約，方屬事實。
  (六)綜上調查結果，本件事證明確，被告子○○上開辯解，均屬
    飾卸之詞，要無可採，其犯行洵堪認定，應依法論科。
二、按刑法上之背信罪為一般的違背任務之犯罪，若為他人處理
    事務，意圖為自己或第三人不法之所有，以詐術使他人交付
    財物者，應成立詐欺罪，不能論以背信罪。亦即，如其違背
    任務係意圖為自己不法之所有，已達於侵占或詐欺之程度，
    即應成立侵占或詐欺罪，縱令具備背信罪之要件，亦已包含
    於詐欺或侵占罪中，不得於詐欺罪外，更論以背信罪（最高
    法院25年上字第6518號、63年台上字第292 號判例、80年度
    台上字第2950號、84年度台上字第6063號判決可資參照）。
    又將偽造之文複印或影印，與抄寫或打字不同，其於吾人實
    際生活上可替代原本使用，被認為具有與原本相同之信用性
    。故在一般情況下可予以通用，應認其為與原本作成名義人
    直接所表示意思之文書無異。自非不得為犯刑法上偽造文書
    罪之客體（最高法院75年度台上字第5498號判例亦可參照）
    。查被告子○○身為利高公司委任之仲介，明知其僅受任為
    利高公司處理本件房地買賣之議價及協調訂約等事宜，並未
    經利高公司及國維公司之同意或授權，刻製利高、國維公司
    大、小章或代表利高公司簽訂契約，竟圖賺取買賣價金高低
    價差所生之仲介報酬，擅自刻製利高公司及國維公司之大小
    章及己○○之私章，而偽造附表一編號、至之私文書
    （其中編號部分含正本、影本）並加以行使，又在附表一
    編號之授權書上偽造利高公司大、小章印文，而著手實施
    詐術，嗣因利高公司總經理卯○○及國維公司總經理庚○○
    發覺各自所持之契約書價金不同，始未得逞，核其所為，係
    犯刑法第216 條、第210 條行使偽造私文書、刑法第217 條
    第1 項之偽造印文罪及刑法第339 條第3 項、第1 項之詐欺
    取財未遂罪，其所為違背任務行為已包含於詐欺取財未遂之
    罪質中，揆諸前揭說明，應不另論背信罪，公訴意旨尚有誤
    會。被告利用不知情之刻印人員偽造利高公司、國維公司大
    小章及己○○私章，又將上開偽刻之利高公司大小章交付不
    知情之代書寅○○用印於附表編號至所示過戶所需文件
    上而偽造私文書，各為間接正犯。又其偽造利高公司、國維
    公司大小章及己○○私章進而在附表一編號、至之各
    該私文書偽造印文，並偽造庚○○署名之行為，均為偽造私
    文書之部分行為，偽造私文書之低度行為，則為行使之高度
    行為所吸收，均不另論罪。另按刑法上一行為而觸犯數罪名
    之想像競合犯存在之目的，在於避免對於同一不法要素予以
    過度評價，其所謂「同一行為」係指所實行者為完全或局部
    同一之行為而言。因此刑法修正刪除牽連犯之規定後，於修
    正前原認屬於方法目的或原因結果之不同犯罪，其間果有實
    行之行為完全或局部同一之情形，應得依想像競合犯論擬（
    最高法院97年度台上字第3494號判決意旨參照）。查被告以
    上開各次行使偽造私文書、偽造印文之方式以達其詐取價金
    高低價差所生仲介報酬之目的，於刑法修正前應論以方法、
    目的之牽連犯關係，惟現行刑法已廢除牽連犯規定，然上開
    行為具有局部同一之情形，揆諸前揭說明，其所犯詐欺取財
    未遂、上開各次行使偽造私文書及偽造印文等數罪間，應依
    想像競合犯從一重論以行使偽造私文書罪處斷。被告行使偽
    造附表一編號至私文書、及偽造附表一編號部分印文
    之犯行雖未經起訴，然與起訴部分有想像競合犯之裁判上一
    罪關係，本院自得併予審究。爰審酌被告子○○身為告訴人
    利高公司委託購買房地之仲介，竟貪圖賺取價金高低價差之
    所生仲介報酬，竟以偽造買賣契約私文書之方式為之，使利
    高、國維公司房地買賣交易破局，信用易受有損害，且犯後
    未能與告訴人利高公司和解，惟因利高、國維公司及時發覺
    異狀而未實際詐得財物等一切情狀，量處如主文所示之刑，
    並諭知易科罰金之折算標準。復按被告子○○行使偽造私文
    書之時間，雖均在96年4 月24日前，然其著手詐欺之行為，
    迄至卯○○於96年5 月1 日返國後與庚○○確認契約係遭偽
    造後，其始未能繼續而未遂，上開犯行既具有想像競合犯之
    裁判上一罪關係，其一部行為於96年4 月24日之後，本案自
    無適用中華民國九十六年罪犯減刑條例予以減刑（司法院院
    解字第3540號、最高法院82年度台非字第88號、82年度台上
    字第1175號、80年度台非字第296 號均可參照），附此敘明
    。末查被告本件所偽造之「利高公司」、「林一男」、「國
    維公司」、「壬○○」、「庚○○」、「己○○」印章各1
    枚及附表一所示偽造之印文、署名，均應依刑法第219 條規
    定諭知沒收。
三、至公訴檢察官雖就子○○將附表二編號、、之支票交
    付第三人提示兌現之部分，認與起訴部分有想像競合犯之裁
    判上一罪關係（見本院卷(一)第221 頁），然上開支票之發票
    日各於96年4 月30日、5 月31日、5 月15日，顯係案發後被
    告子○○心知事跡敗露而另行起意所為，本院尚從併予審酌
    。
乙、被告戊○○部分：
一、公訴意旨另以：被告戊○○與子○○共同基於意圖為自己不
    法所有、行使偽造私文書等犯意聯絡，由子○○擔任利高公
    司向國維公司購買房地之仲介，竟隱瞞國維公司出售上開房
    地之成交價金僅為4,400 萬元，向利高公司總經理卯○○謊
    報房地買賣價金為5,200 萬元，並以偽造附表一編號至
    之偽造私文書進而行使等方式，著手詐取價金價差所生之仲
    介報酬，嗣因卯○○及時發覺有異而未得逞（詳細情節如被
    告子○○部分之犯罪事實，茲不贅述），而被告子○○於洽
    談買賣之過程中，被告戊○○均陪同在場，事後亦出面與利
    高公司總經理卯○○協調，因而認其共同涉犯刑法第216 條
    、第210 條及第339 條第3 項、第1 項等罪嫌。
二、按犯罪事實應依證據認定之，無證據不得認定犯罪事實；不
    能證明被告犯罪者，應諭知無罪之判決，刑事訴訟法第 154
    條第2 項、第301 條第1 項分別定有明文。次按認定不利於
    被告之事實，須依積極證據，苟積極證據不足為不利於被告
    事實之認定時，即應為有利於被告事實之認定，更不必有何
    有利之證據；認定犯罪事實所憑之證據，雖不以直接證據為
    限，間接證據亦包括在內，然而無論直接或間接證據，其為
    訴訟上之證明，須於通常一般之人均不致有所懷疑，而得確
    信其為真實之程度者，始得據為有罪之認定，倘其證明尚未
    達到此一程度，而有合理性之懷疑存在時，即無從遽為有罪
    之確信；又告訴人就被害經過所為之陳述，其目的在於使被
    告受刑事訴追處罰，與被告處於絕對相反之立場，是告訴人
    縱立於證人地位具結而為陳述，其供述證據之證明力仍較與
    被告無利害關係之一般證人之陳述為薄弱。從而，告訴人就
    被害經過之陳述，除須無瑕疵可指，且須就其他方面調查又
    與事實相符，亦即仍應調查其他補強證據以擔保其陳述確有
    相當之真實性，始得採為論罪科刑之依據。另共同被告不利
    於己之供述，如與刑事訴訟法之相關規定相符者，固有證據
    能力得採為其他共同被告犯罪之證據，然此項不利於己之供
    述，仍應調查其他必要之證據，以察其是否與事實相符，如
    其為訴訟上之證明，尚未達於通常一般之人均不致有所懷疑
    時，自不能遽採為論罪之基礎（最高法院30年上字第816 號
    、76年台上字第4986號判例及98年度台上字第70 56 號、92
    年度台上字第4049號判決要旨可資參照）。再刑事訴訟法第
    161 條已於91年2 月8 日修正公布，其第1 項規定：檢察官
    就被告犯罪事實，應負舉證責任，並指出證明之方法。因此
    ，檢察官對於起訴之犯罪事實，應負提出證據及說服之實質
    舉證責任。倘其所提出之證據，不足為被告有罪之積極證明
    ，或其指出證明之方法，無從說服法院以形成被告有罪之心
    證，基於無罪推定之原則，自應為被告無罪判決之諭知，最
    高法院92年度台上字第128 號判例亦揭櫫甚詳。
三、公訴意旨認被告戊○○涉有本件行使偽造私文書、詐欺取財
    未遂等犯行，無非係以證人庚○○於本院民事庭96年度重訴
    字第272 號審理中證述、證人即共同被告子○○之供述及96
    年5 月11日、5 月14日之錄音譯文等為其主要論據。訊據被
    告戊○○堅決否認涉有行使偽造私文書、詐欺取財未遂等犯
    行，辯稱：96年間伊與子○○係男女朋友關係，本件係因友
    人甲○○表示利高公司有意購買廠房土地，伊與甲○○遂介
    紹子○○與利高公司卯○○認識，子○○有答應讓伊賺取價
    金2 ﹪之仲介費。伊曾詢問子○○、己○○買賣價金為4,40
    0 萬元，至於子○○如何與卯○○洽談至5,200 萬元，伊不
    清楚，子○○亦不讓伊過問，僅承諾事後會讓伊領取仲介費
    等語。
四、經查：
  (一)關於被告戊○○究係如何參與本件房地買賣過程乙節，雖據
    證人庚○○於本院民事庭96年度重訴字第272 號損害賠償事
    件證稱：伊與子○○在接洽協商時，戊○○均有在場，伊與
    子○○簽約時，戊○○亦有到場等語（見偵卷第89頁反面、
    90-91 頁），然所謂「接洽協商」之具體情事為何，是否涉
    及價金之斡旋等重要事項，則屬未明。然證人庚○○於本院
    審理中則改稱：伊僅有聽父親說戊○○有與子○○一同前往
    看土地，然本件買賣之過程戊○○均未與伊本人聯絡過，伊
    僅有在簽約時看見戊○○在場，至於戊○○是否有參與價金
    之協商，伊已經忘記了等語（見本院卷(一)第190 頁反面、本
    院卷(一)第192 頁反面），足見證人庚○○於本院民事庭審理
    時之證述，尚不足為不利被告戊○○之認定。
  (二)雖證人即共同被告子○○於本院審理中亦證稱：伊於96年間
    與戊○○係男女朋友關係，舉凡代墊資金、找地等情事戊○○均知情，伊與卯○○間討論之相關細節，伊亦均有告知戊○○等語（見本院卷(二)第201 頁反面），然證人己○○於本
    院審理中證稱：戊○○係子○○之朋友。本件買賣過程中，
    戊○○有陪同去看地，96年4 月6 日簽約時有到場，然關於
    買賣價金之洽商，伊僅與子○○談論而已，戊○○並未參與
    ，亦未就買賣條件提供意見等語（見本院卷(一)第186 頁反面
    ），且證人寅○○本院審理中則證稱：伊不知悉戊○○與子
    ○○之關係，然伊均係與子○○洽談，過程中戊○○有無講
    什麼話伊忘記了等語（見本院卷(一)第190 頁）。而證人卯○○於本院上開民事庭審理中證稱：當初伊仍在找廠房時，戊○○有參與，並開車載子○○到場，至於嗣後伊交付利高公
    司相關支票及與子○○簽立授權書時，均係子○○自行前來
    。而關於買賣價金係5,200 萬元之事，亦為子○○所告知，
    戊○○並未表示價金為何等語明確（見本院卷(二)第31頁）。
    又證人即玉山銀行臺中分行承辦員丑○○證稱：伊係與子○○聯繫，對被告戊○○並無印象等語（見本院卷第161 頁反
    面），是依上開證人己○○、寅○○、卯○○、丑○○等人
    所述互核參析，堪認被告子○○與國維公司庚○○或利高公
    司卯○○等人間相互接洽乃至於嗣後辦理貸款等過程，被告
    戊○○參與之場合幾稀，其縱有在場，亦僅屬以友人身分陪
    同到場之性質，舉凡買賣價金之磋商斡旋、貸款辦理及簽訂
    契約等行為，均係被告子○○個人所為，共同被告子○○之
    證述，既乏確切之補強證據可佐，亦難逕予採信。
  (三)再者，被告戊○○自承：伊曾陪同利高公司會計人員前往繳
    交過戶所需之相關稅捐，並依子○○之指示向利高公司人員
    代收10萬元款項，事後即將繳款單據及10萬元交予子○○，
    然伊不清楚該10萬元之用途等語（見本院卷(二)第100 頁反面
    、第168 頁），而證人即利高公司財務經理辰○○○證稱：
    本件於對保後，子○○即要求卯○○需提供契稅、房屋稅及
    10萬元雜支費用等款項等語（見本院卷(二)第97頁），且被告
    子○○亦供承：當天伊與卯○○聯絡好後，遂請戊○○、甲○○陪同利高公司人員領取款項繳納稅捐等語（見本院卷第
    10 0頁反面），並有利高公司轉帳傳票、戊○○所簽收之10
    萬元收據各1 紙在卷可參（見本院卷(二)第111 、112 頁），
    足見被告戊○○僅係依被告子○○之指示配合利高公司人員
    辦理各項完稅手續並代收雜支費用，此與一般土地建物過戶
    之程序無異，自不得據以推認被告戊○○確知悉子○○「以
    低作高」訛詐價差報酬之事。至被告戊○○有無將上開代收
    之10萬元轉交被告子○○，則屬被告戊○○有無另行侵占該
    筆款項之問題，更與本案無關。
  (四)又本件買賣於利高公司、國維公司發現有遭偽造文書情事而
    宣告破局後，卯○○、庚○○曾於96年5 月11日會同律師與
    被告子○○協調，被告戊○○亦有到場，嗣於同年5 月14日
    ，卯○○再次會同律師與被告戊○○協調（此次被告子○○
    則未到場），此有上開2 次協調之錄音譯文為佐（見偵字第
    27-4 2頁），惟觀諸卷附譯文內容，無非係雙方欲依現況尋
    求解套之辦法，言詞內容多為抽象之描述，其中不乏夾雜情
    緒性或談判性之用語，亦無具體指陳被告戊○○如何事先與
    被告子○○謀議之情節，此部分亦不足為不利被告戊○○之
    認定。至被告戊○○雖自承被告子○○曾承諾其於本案可從
    中賺取仲介報酬，然被告戊○○身為居間為被告子○○與卯
    ○○介紹牽線之人，依吾國民間土地買賣之習慣，凡經手介
    紹之人（即俗稱之「牽溝仔」），均可依情節朋分為數不一
    之仲介款項，惟此部分究屬被告子○○與戊○○相互間之約
    定，尚難遽認被告戊○○對被告子○○係以上開偽造文書之
    方式詐取價金差額所生報酬乙節，事先有所謀議而主觀上有
    何犯意聯絡可言。
五、綜上所述，公訴人認被告戊○○所犯行使偽造私文書、詐欺
    取財未遂等罪嫌，所舉之證據，尚未達於通常一般人均不致
    有所懷疑之程度，亦無法使本院形成被告有罪之心證，此外
    ，本院復查無其他積極證據，足資證明被告戊○○有公訴人
    所指之上開犯行，被告之犯行既屬不能證明，依前揭規定，
    應為被告無罪之諭知。
據上論斷，應依刑事訴訟法第299 條第1 項前段、第301 條第1
項，刑法第216 條、第210 條、第217 條第1 項、第339 條第3
項、第1 項、第55條、第219 條、第41條第1 項前段，刑法施行
法第1 條之1 ，判決如主文。
本案經檢察官癸○○到庭執行職務。
中    華    民    國    99    年    9    月     29    日
                  刑事第十二庭  審判長法  官   楊文廣
                                      法  官   周玉蘭
                                      法  官   劉敏芳
以上正本證明與原本無異。
如不服本判決應於收受送達後10日內向本院提出上訴書狀，並應
敘述具體理由；其未敘述上訴理由者，應於上訴期間屆滿後20日
內向本院補提理由書（均須按他造當事人之人數附繕本）「切勿
逕送上級法院」。
告訴人或被害人對於判決如有不服具備理由請求檢察官上訴者，
其上訴期間之計算係以檢察官收受判決正本之日期為準。
                                      書記官   陳錫威
中    華    民    國    99    年    9    月     29    日
附錄論罪科刑法條
刑法第210條
偽造、變造私文書，足以生損害於公眾或他人者，處五年以下有
期徒刑。
刑法第216條
行使第210條至第215條之文書者，依偽造、變造文書或登載不實
事項或使登載不實事項之規定處斷。
刑法第339條
意圖為自己或第三人不法之所有，以詐術使人將本人或第三人之
物交付者，處 5 年以下有期徒刑、拘役或科或併科 1 千元以下
罰金。
以前項方法得財產上不法之利益或使第三人得之者，亦同。
前二項之未遂犯罰之。
附表一
利高機械股份有限公司簡稱為「利高公司」
國維貿易股份有限公司簡稱為「國維公司」
┌──┬──────────────────┬───────────────┐
│編號│文書名稱（含書面日期）              │偽造之印文及署名              │
├──┼──────────────────┼───────────────┤
│  │96年3 月15日不動產買賣契約書正本、影│一、「利高公司」印文2 枚，連同│
│    │本（他字卷第51-56 頁，即甲契約書）  │    影本合計4 枚。            │
│    │                                    │二、「林一男」印文6 枚（含騎縫│
│    │                                    │    章），連同影本合計12枚。  │
│    │                                    │三、「國維公司」印文2 枚，連同│
│    │                                    │    影本合計4 枚。            │
│    │                                    │四、「壬○○」印文10枚（含騎縫│
│    │                                    │    章），連同影本合計20枚。  │
│    │                                    │五、「庚○○」印文10枚（含騎縫│
│    │                                    │    章），連同影本合計20枚。  │
│    │                                    │六、「庚○○」署名4 枚，連同影│
│    │                                    │    本合計8 枚。              │
│    │                                    │七、「己○○」印文1 枚，連同影│
│    │                                    │    本合計2 枚。              │
├──┼──────────────────┼───────────────┤
│  │96年4月6日不動產買賣契約書          │此份契約書非屬偽造。          │
│    │（他字卷第66-71頁，即乙契約書）     │                              │
│    │                                    │                              │
├──┼──────────────────┼───────────────┤
│  │96年4 月6 日不動產買賣契約書一式3 份│一、「利高公司」印文2 枚，一式│
│    │（他字卷第59-63 頁，即丙契約書）    │    3 份合計6 枚。            │
│    │                                    │二、「林一男」印文10枚，一式3 │
│    │                                    │    份合計30枚。              │
├──┼──────────────────┼───────────────┤
│  │96年4月2日不動產買賣契約書          │一、「利高公司」印文2 枚。    │
│    │（外放之授信申請書檔案卷第10-12 頁  │二、「林一男」印文6 枚（含騎縫│
│    │）                                  │    章）。                    │
│    │                                    │三、「國維公司」印文2 枚。    │
│    │                                    │四、「壬○○」印文10枚（含騎縫│
│    │                                    │    章）。                    │
├──┼──────────────────┼───────────────┤
│  │土地建物改良物所有權買賣移轉契約書  │一、「利高公司」印文2 枚。    │
│    │（他卷第75-76頁）                   │二、「林一男」印文4 枚。      │
│    ├──────────────────┼───────────────┤
│    │土地建物改良物所有權買賣移轉契約書  │一、「利高公司」印文2 枚。    │
│    │（他卷第77-78）                     │二、「林一男」印文4 枚。      │
├──┼──────────────────┼───────────────┤
│  │土地登記申請書                      │「利高公司」印文2枚、「林一男 │
│    │（本院卷(二)第140頁）                 │」印文4枚。                   │
├──┼──────────────────┼───────────────┤
│  │授權書                              │「利高公司」印文1枚、「林一男 │
│    │（他卷第65頁）                      │」印文2枚。                   │
└──┴──────────────────┴───────────────┘
附表二
┌──┬────┬────┬─────┬────┬──────────────┐
│編號│ 發票人 │ 發票日 │票面金額  │卷證頁碼│ 備註                       │
├──┼────┼────┼─────┼────┼──────────────┤
│  │利高公司│96.03.30│750萬元   │他卷第43│一、編號、、係利高公司│
│    │        │        │          │頁      │    交付子○○作為代為調借買│
│    │        │        │          │        │    賣定金1,500 萬元之擔保。│
│    │        │        │          │        │二、編號曾由子○○交由張瑀│
│    │        │        │          │        │    慈，再交由辛○○持向國維│
├──┼────┼────┼─────┼────┤    公司庚○○作為議價斡旋之│
│  │利高公司│96.03.30│125萬元   │他卷第  │    擔保，嗣於96年4 月6 日湛│
│    │同上    │同上    │同上      │38-40頁 │    喻晴與庚○○簽約後，即返│
│    │同上    │同上    │同上      │        │    還子○○。              │
│    │        │        │          │        │三、編號部分之45萬元係供支│
│    │        │        │          │        │    付調借款項利息，60萬元則│
│    │        │        │          │        │    補足不足額之定金，其餘30│
├──┼────┼────┼─────┼────┤    元為手續費。            │
│  │利高公司│96.04.30│125萬元   │他卷第41│四、嗣因發票期日屆至，利高公│
│    │同上    │同上    │同上      │頁      │    司再以編號支票與編號│
│    │同上    │同上    │同上      │        │    部分換票、以編號與編號│
├──┼────┼────┼─────┼────┤    換票，以延展擔保效力。│
│  │中國國際│96.03.26│105 萬零30│他卷第44│五、嗣編號支票嗣均由子○○│
│    │商業銀行│        │元        │頁      │    交予第三人提示兌現。其中│
├──┼────┼────┼─────┼────┤    編號、部分亦由第三人│
│  │利高公司│96.05.31│250萬元   │他卷第57│    提示而遭退票，持票人並訴│
│    │同上    │同上    │500萬元   │頁      │    請利高公司給付票款（本院│
│    │        │        │          │        │    97年度簡上字第278 號民事│
│    │        │        │          │        │    判決參照），惟此部分應係│
├──┼────┼────┼─────┼────┤    被告子○○另行起意，與本│
│  │利高公司│96.05.15│125萬元   │他卷第48│    案無關。                │
│    │同上    │同上    │同上      │、58頁  │                            │
│    │同上    │同上    │同上      │        │                            │
│    │        │        │          │        │                            │
│    │        │        │          │        │                            │
└──┴────┴────┴─────┴────┴──────────────┘

司法院資訊處製作；財團法人民間司法改革基金會備份。
